臺灣板橋地方法院刑事判決　　　　　　100 年度訴字第200 號
公　訴　人　臺灣板橋地方法院檢察署檢察官
被　　　告　陳建台
上列被告因違反毒品危害防制條例案件，經檢察官提起公訴（99
年度毒偵字第9018號），被告於本院準備程序進行中，就被訴犯
罪事實為有罪之陳述，本院告知簡式審判程序之旨，並聽取其與
公訴人之意見後，經合議庭裁定由受命法官獨任進行簡式審判程
序審理後，判決如下：
    主  文
陳建台施用第一級毒品，累犯，處有期徒刑拾月，扣案之第一級
海洛因壹小包（驗餘淨重零點零陸柒零公克），沒收銷燬之，扣
案包裝該海洛因之塑膠袋壹只及注射針筒壹支，均沒收；又施用
第二級毒品，累犯，處有期徒刑伍月。應執行有期徒刑壹年，扣
案之第一級海洛因壹小包（驗餘淨重零點零陸柒零公克），沒收
銷燬之，扣案包裝該海洛因之塑膠袋壹只及注射針筒壹支，均沒
收。
    事    實
一、陳建台有下列之前科紀錄：
(一)、前於民國83年間因違反麻醉藥品管理條例、偽藥、竊盜等案
    件，經本院以83年度訴字第1753號刑事判決處有期徒刑5 年
    2 月、4 月及7 月，並定應執行有期徒刑5 年11月確定。
(二)、84年間因違反藥事法案件，經臺灣桃園地方法院（桃下稱園
    地院）以84年度易緝字第165 號刑事判決處有期徒刑6 月，
    且得易科罰金確定。
(三)、前於85年間因違反麻醉藥品管理條例案件，經臺灣臺北地方
    法院（下稱臺北地院）以95年度易緝字第188 號刑事判決處
    有期徒刑5 月，且得易科罰金確定
(四)、因犯逃亡罪，經空軍防砲警衛司令部判處有期徒刑2 年6 月
    確定。
(五)、於86年間因違反麻醉藥品管理條例案件經臺北地院以86年度
    易字第5967號判處有期徒刑7 月確定。
(六)、於87年間因施用毒品案件，經法院裁定送勒戒處所觀察、勒
    戒後，認有繼續施用毒品之傾向，經法院裁定令入戒治處所
    命入戒治處所施以強制戒治，而於88年9 月23日強制戒治執
    行完畢，並經臺灣臺北地方法院檢察署（下稱臺北地檢署）
    檢察官於以88年度戒毒偵字第52號不起訴處分確定。
(七)、於92年間因施用毒品案件，除經本院以92年度毒聲字第2296
    號刑事裁定送勒戒處所觀察、勒戒後，認有繼續施用毒品之
    傾向，經法院裁定令入戒治處所施以強制戒治，嗣於93年 1
    月9 日因法律修正而出所外，並與因持有毒品案件經本院以
    92年度訴字第2232號刑事判決處期徒刑1 年、5 月，並定應
    執行有期徒刑1 年4 月確定。
(八)、於93年間因違反槍砲彈藥刀械管制條例及施用毒品等案件，
    分別經本院以93年度訴字第414 號刑事判決處有期徒刑1 年
    2 月，併科罰金新臺幣（下同）5 萬元確定，及經臺北地院
    以93年度訴字第1641號刑事判決處有期徒刑8 月確定；上開
    兩罪刑嗣經本院以94年度聲字第1923號刑事裁定定應執行有
    期徒刑1 年2 月，併科罰金5 萬元確定。
(九)、於94年間因施用毒品案件，經本院以94年度簡字第3057號刑
    事簡易判決處有期徒刑5月，且得易科罰金確定。
(十)、於95年間因違反槍砲彈藥刀械管制條例及偽造文書等案件，
    經本院以94年度訴字第1561號刑事判決處有期徒刑7 月及 6
    月，並定應執行有期徒刑1 年確定。
(十一)、嗣上開(一)至(四)所示之罪刑，經臺北地院以85年度聲字第 931
    號刑事裁定定應執行有期徒刑8 年8 月確定，且於86年8 月
    6 日因縮短刑期假釋出監，假釋期間付保護管束，惟於假釋
    期間因施用毒品案件，經撤銷假釋，嗣入監接續執行殘刑 5
    年4 月6 日及上開(五)所示之罪刑，再於91年8 月12日因縮短
    刑期假釋出監，假釋期間付保護管束，惟該假釋嗣經撤銷，
    並入監接續殘刑2 年9 月3 日及上開(七)至(十)所示之罪刑，又
    上開(一)至(四)、(五)至(十)所示之罪刑，分別經本院以96年度聲減
    字第1466號刑事裁定分別將上開(一)至(三)所示之罪刑，各減為
    有期徒刑2 月、3 月又15日、3 月及2 月又15日並與不應減
    刑之有期徒刑5 年2 月部分定應執行有期徒刑5 年8 月，及
    將上開(五)、(七)至(十)所示罪刑減刑後並定應執行有期徒刑2 年
    1 月，併科罰金3 萬元確定，及經國防部北部地方軍事法院
    以96年度聲減字第173 號刑事裁定將上開(四)所示之罪刑減為
    有期徒刑1 年3 月確定，而於97年12月31日縮刑期滿執行完
    畢。
(十二)、又於98年間因施用毒品案件，經臺北地院以98年度訴字第17
    14號刑事判決處有期徒刑8 月及4 月，並定應執行有期徒刑
    11月，上訴後，經臺灣高等法院以99年度上訴字第435 號刑
    事判決上訴駁回確定（現在監執行中）。
(十三)、於99年間因施用毒品案件，經本院以99年度訴字第1725、21
    95號刑事判決處有期徒刑9 月（共4 罪）及5 月（共4 罪）
    ，並定應執行有期徒刑4 年，上訴後，經臺灣高等法院以10
    0 年度上訴字第517 號刑事判決上訴駁回（尚未確定）。
二、詎其仍不知悔改，竟於前開強制戒治執行完畢釋放出所後5
    年以內已再犯施用毒品罪依法被追訴處罰，猶分別基於施用
    第一級毒品海洛因及施用第二級毒品甲基安非他命之犯意，
    分別於99年11月17日晚上7 時50分（起訴書誤載為「下午 8
    時50分」，茲予更正）許為警採集其尿液時往前回溯26時內
    、96小時內之某時許（惟應扣除為警查獲後至採尿時止其人
    身自由受拘束期間），在不詳地點，分別以將海洛因稀釋後
    放置在注射針筒注射靜脈之方式，施用海洛因1 次，及以將
    甲基安非他命放在玻璃球吸食器內以燒煙之方式，施用甲基
    安非他命1 次；嗣於同年月17日晚上6 時20分許，在臺北縣
    中和市（現改制為新北市中和區，下同）景新街380 號前因
    另案遭通緝而為警緝獲並經其同意搜索後，在其身上扣得其
    所有且供己施用之海洛因1 小包（驗前淨重0.0690公克，取
    樣0.0020公克鑑定用罄，驗餘淨重0.0670公克）及注射針筒
    1 支（起訴書漏載「注射針筒1 支」，茲予補充），且經警
    採集其尿液送驗，結果呈海洛因代謝物之嗎啡及安非他命、
    甲基安非他命陽性反應，始查知上情。
三、案經臺北縣政府警察局（現改制為新北市政府警察局，下同
    ）永和分局移送臺灣板橋地方法院檢察署檢察官偵查起訴。
    理  由
壹、程序方面：本件被告陳建台所犯係死刑、無期徒刑、最輕本
    刑3 年以上有期徒刑以外之罪，其於準備程序就前揭被訴事
    實為有罪之陳述，經法官告知簡式審判程序之旨，並聽取其
    與公訴人之意見後，本院認無不得或不宜改依簡式審判程序
    進行之處，爰依刑事訴訟法第273 條之1 第1 項、第284 條
    之1 之規定，由本院合議庭裁定本件由受命法官獨任進行簡
    式審判程序，合先敘明。
貳、實體方面：
一、上開事實，業據被告陳建台迭於警詢、偵訊及本院訊問時自
    白不諱，且被告於前開時間採集之尿液經送驗，結果呈海洛
    因代謝物之嗎啡及安非他命、甲基安非他命陽性反應乙節，
    此有台灣檢驗科技股份有限公司出具2010/12/6 報告編號UL
    /2010 /B0000000 之濫用藥物檢驗報告及臺北縣政府警察局
    永和分局查獲違反毒品危害防制條例案件犯嫌代碼對照表各
    乙份（詳見偵查卷第72、26頁）在卷可稽；且扣案之白色粉
    末1 袋經送鑑驗結果認：實稱毛重0.2690公克（含1 袋），
    淨重0.0690公克，取樣0.0020公克，餘重0.0670公克，檢出
    海洛因成分乙節，此有交通部民用航空局航空醫務中心99年
    12月6 日航藥鑑字第0997370 號毒品鑑定書1 份（詳見偵查
    卷第71頁）附卷可證，並有扣案之注射針筒1 支可證。又按
    海洛因經注射或吸入人體後，約80% 於24小時內自尿中排出
    ，且尿液中能否驗出嗎啡陽性反應與其投與量、投與途徑、
    採尿時間、個人體質及檢測方法之靈敏度有關，國外曾有文
    獻報導注射6 毫克之海洛因鹽酸鹽，其代謝物嗎啡之平均可
    檢出時限約為26小時；另甲基安非他命經口服投與後約70 %
    於24小時內自尿中排出，約90% 於96小時內自尿中排出，由
    於甲基安非他命成分之檢出與其投與方式、投與量、個人體
    質、採尿時間與檢測儀器之精密度等諸多因素有關，因此僅
    憑尿液中呈安非他命陽性反應，並無法確實推算吸食時間距
    採集時間之長短，惟依上述資料推斷，最長可能不會超過4
    日等情，業經行政院衛生署藥物食品檢驗局於81年9 月8 日
    以藥檢壹字第8114885 號、81年2 月8 日（81）藥檢壹字第
    001156號函示明確，則被告上開時間所採集之尿液送驗結果
    既有海洛因代謝物之嗎啡及安非他命、甲基安非他命之陽性
    反應，顯見被告在經警採尿時往前回溯26、96小時內之某時
    （惟應扣除為警查獲後至採尿時止其人身自由受拘束期間）
    ，確有施用第一級毒品海洛因及第二級毒品甲基安非他命之
    犯行至明。故被告之自白核與事實相符，應堪予採信。則本
    案事證已臻明確，被告犯行洵堪認定，應予依法論科。
二、論罪科刑部分：
(一)、按施用毒品經觀察、勒戒或強制戒治執行完畢釋放後，5 年
    後再施用毒品，應適用毒品危害防制條例第20條第1 、2 項
    之規定，同條例第20條第3 項定有明文。又按於92年7 月 9
    日新修正之毒品危害防制條例刪除二犯及三犯之規定，一改
    修法前繁雜之處遇程序，僅將施用毒品者簡化區分為初犯、
    再犯，並認施用毒品者係屬病患性犯人，以觀察、勒戒戒除
    其身癮，並以強制戒治去除其心癮。經觀察、勒戒或強制戒
    治執行完畢釋放後，若係5 年後再犯該條例第10條施用毒品
    罪者，與同條例第20條第1 項、第2 項關於「初犯」之處理
    方式相同，檢察官應先聲請法院裁定令被告入勒戒處所觀察
    、勒戒，並視有無繼續施用毒品傾向，決定應予釋放、為不
    起訴之處分，或應聲請法院裁定令入勒戒處所強制戒治；若
    係5 年內「再犯」同條例第10條施用毒品罪者，依同條例第
    23條第2 項規定，檢察官則應依法追訴。觀諸該條例第20條
    第3 項之修正理由：「觀察、勒戒或強制戒治5 年後再犯者
    ，顯見前所實施之觀察、勒戒或強制戒治已足以遮斷其施用
    毒品之癮，為期自新及協助其戒除毒癮，對此5 年後再犯者
    ，爰明定仍適用初犯之規定，先經觀察、勒戒、強制戒治之
    程序。」及同條例第23條第2 項之修正理由：「為配合簡化
    施用毒品犯之刑事處遇程序，並鑑於經觀察、勒戒或強制戒
    治執行完畢釋放後5 年內再犯者，其再犯率甚高，原據以實
    施之觀察、勒戒及強制戒治既已無法收其實效，自應施以刑
    事處遇。」顯然如施用毒品者係前經觀察、勒戒或強制戒治
    等治療程序執行完畢5 年後，始再施用毒品之「初犯」，因
    前所執行之觀察、勒戒或強制戒治已足收戒除毒癮之效，自
    應重新執行觀察、勒戒或強制戒治等治療程序，並於治療程
    序執行完畢後，由檢察官為不起訴處分，毋庸對之追訴處罰
    ；反之，在「再犯」之情形，因其先前所為治療程序顯未能
    收戒斷毒癮之效，且考量施用毒品者之再犯率偏高，乃簡化
    其刑事處遇程序，而逕予追訴處罰，不再施以治療程序。參
    酌上開立法理由，修正毒品危害防制條例就施用毒品者，祇
    於「初犯及5 年後再犯」二種情形，有其追訴條件之限制，
    即須於初犯經觀察、勒戒或強制戒治釋放後，5 年內均無施
    用毒品之行為，始能認其前所實施之觀察、勒戒或強制戒治
    已足遮斷毒癮，而得於5 年後再犯時，再予適用初犯之規定
    ，重行觀察、勒戒等程序。倘5 年內已經再犯，被依法追訴
    處罰，縱其第三次（或第三次以上）施用毒品之時間在初犯
    釋放5 年以後，即與「5 年後再犯」之情形有別，且因已於
    「5 年內再犯」，顯見其再犯率甚高，原實施觀察、勒戒或
    強制戒治，已無法收其實效，而無5 年戒斷期之存在，自無
    再經觀察、勒戒或強制戒治之必要，應由檢察官逕行起訴，
    始符新法修正之本旨，最高法院95年度臺上字第1071號、95
    年度臺非字第59號判決意旨可資參照。經查，被告有前開事
    實欄一(六)至(九)、(十二)、(十三)所示之施用毒品科刑紀錄在案，此有
    臺灣高等法院被告前案紀錄表乙份在卷可稽，是被告於前開
    強制戒治執行完畢釋放後5 年以內已再犯被依法追訴處罰如
    上所述，則揆諸前揭判決意旨，本件檢察官起訴被告施用第
    一、二級毒品，符合上開規定，合先敘明。
(二)、又按海洛因及甲基安非他命依毒品危害防制條例第2 條第 2
    項第1 、2 款之規定，分別係屬第一、二級毒品，故核被告
    所為，係犯毒品危害防制條例第10條第1 項之施用第一級毒
    品罪及同條例第10條第2 項之施用第二級毒品罪。又被告持
    有海洛因、甲基安非他命分別係供己施用，則其持有之低度
    行為，為施用毒品之高度行為所吸收，均不另論罪。復被告
    所犯二罪之間，犯意各別，行為互殊，應予分論併罰。再查
    ，被告有事實欄一(一)至(五)、(六)至(十一)所示之科刑紀錄在案，此
    有上開紀錄表可證，是其於受有期徒刑執行完畢後5 年內故
    意再犯有期徒刑以上之前揭二罪，均為累犯，各應依刑法第
    47條第1 項之規定，加重其刑。
(三)、爰審酌被告前有多次施用毒品之犯行，仍不知悔悟，故態復
    萌，再次施用毒品，無視於毒品對於自身健康之戕害及國家
    對於杜絕毒品犯罪之禁令，惟審酌被告犯後坦承犯行，態度
    尚佳，及施用毒品者均具有相當程度之生理成癮性及心理依
    賴性，戒除不易，且犯罪心態與一般刑事犯罪之本質不同，
    非難性較低等一切情狀，分別量處如主文所示之刑，並定應
    執行之刑，以資懲儆。
(四)、至扣案之海洛因1 小包（驗餘淨重0.0670公克），業經鑑驗
    屬實，已如前述，屬違禁物，不問是否屬於犯人與否，均應
    依毒品危害防制條例第18條第1 項前段規定，併予宣告沒收
    銷燬之。另扣案包裝該海洛因1 只及注射針筒1 支，係被告
    所有並供其施用第一級毒品所用乙節，業據被告供述明確，
    爰依刑法第38條第1 項第2 款之規定，均併予宣告沒收。
據上論斷，應依刑事訴訟法第273 條之1 第1 項、第299 條第 1
項前段，毒品危害防制條例第10條第1 項、第2 項、第18條第 1
項前段，刑法第11條前段、第47條第1 項、第51條第5 款、第38
條第1 項第2 款，判決如主文。
本案經檢察官莊惠真到庭執行職務。
中    華    民    國   100    年    3     月    15    日
                  刑事第十三庭法  官  饒金鳳
以上正本證明與原本無異。
如不服本判決，應於判決送達後10日內，向本院提出上訴書狀，
且上訴書狀應敘述具體理由，而上訴書狀未敘述上訴理由者，應
於上訴期間（即自收受判決書之翌日起算10日）屆滿後20日內補
提理由書。
                              書記官  許雅琪
中    華    民    國   100    年    3     月    15    日
附錄本案論罪科刑之法律條文：
毒品危害防制條例第10條：
施用第一級毒品者，處6 月以上5 年以下有期徒刑。
施用第二級毒品者，處3 年以下有期徒刑。